臺灣臺南地方法院交通事件裁定　　　　　　　　　　九十二年度交聲字第六七七號
　　移送機關　交通部公路總局嘉義區監理所臺南監理站
　　受處分人
　　即異議人　甲○○○
右列受處分人因違反道路交通管理處罰條例案件，對於交通部公路總局嘉義區監理所
臺南監理站九十二年十二月十一日所為之裁決處分（處分案號：嘉監南字第裁七四—
Ｓ00000000號）聲明異議，本院裁定如左：
    主  文
原處分均撤銷。
甲○○○汽車駕駛人，爭道行駛有支線道車不讓幹線道車先行之情形，處罰鍰新臺幣
陸佰元，並記違規點數壹點；又汽車駕駛人，駕駛汽車違反道路交通安全規則，因而
肇事致人受傷，記違規點數參點。
    理  由
一、原處分意旨略以：受處分人即異議人甲○○○於民國九十二年九月二十六日上午
    十一點鐘左右，駕駛車牌號碼ＵＯ—一五五二號自用小客車，沿台南市○○路○
    段八十一巷，由西往東方向行經該巷與永福路二段之交岔路口作右轉彎時，因有
    支線道車不讓幹線道車先行之違規行為，以致不慎撞及由被害人侯明坤所駕駛，
    後載其妻陳瑞芬，沿永福路二段，由北往南方向同時行經該路口，並欲直行通過
    路口之車牌號碼ＮＭＲ─七八二號重型機車，並造成被害人侯明坤及陳瑞芬二人
    分別受有右膝挫傷及右大腿、右踝挫傷等傷害，而經臺南市警察局交通隊警員據
    報到場處理後予以開單舉發。又原處分機關即交通部公路總局嘉義區監理所臺南
    監理站經查證後，復以異議人之上述違規事實明確，乃依照道路交通管理處罰條
    例第四十五條第一項第九款及第六十一條第三項（修正前）等規定，裁處異議人
    罰鍰新臺幣六百元，並吊扣駕駛執照三個月（原處分機關並認依據同條例第六十
    三條第二項：已受吊扣駕駛執照處分者不予記點之規定，不另記違規點數一點）
    等語。
二、聲明異議意旨則略以：受處分人即異議人甲○○○雖不否認有於前述時、地，駕
    駛小客車與被害人侯明坤所騎之機車發生碰撞，並造成被害人侯明坤、陳瑞芬二
    人分別受傷等事實，但因本件車禍發生後，被害人侯明坤、陳瑞芬夫婦當日即再
    三聲明自願承擔受傷醫療費用，足見被害人侯明坤有因駕駛機車不當而心虛之情
    形。另本件肇事地點即台南市○○路○段八十一巷與永福路二段之交岔路口左側
    ，於肇事當時並設有路邊停車格，其上所停之車輛極易遮蔽駕駛人之視線，此實
    為肇事之原因，而不應歸責於異議人，故異議人不服原裁處，乃提起本件異議等
    語。
三、按汽車駕駛人，爭道行駛有支線道車不讓幹線道車先行之情形，處新臺幣六百元
    以上一千八百元以下罰鍰，並記違規點數一點；又汽車駕駛人，駕駛汽車違反道
    路交通安全規則，因而肇事致人受傷者，記違規點數三點，道路交通管理處罰條
    例第四十五條第一項第九款、第六十三條第一項第一款，以及九十三年四月二十
    一日修正公布，並於同年七月一日施行之同條例第六十一條第三項前段分別定有
    明文。其次，車輛行至無號誌或號誌故障而無交通警察指揮之交岔路口，支線道
    車應暫停讓幹線道車先行，道路交通安全規則第一百零二條第一項第二款前段亦
    規定甚明。至「行為後本法有變更者，適用裁處時之規定，但裁處前之規定有利
    於行為人者，適用最有利於行為人之規定。」，社會秩序維護法第三條則有明文
    規定，而道路交通管理處罰條例中雖無相關法律變更適用之規定，但因二者均屬
    行政秩序罰類之法規，故違反道路交通管理處罰條例行為之處罰，亦應有前述「
    從新從輕」原則之類推適用。此外，道路交通管理處罰條例第六十三條第二項雖
    有「依前項各條款，已受吊扣或吊銷駕駛執照處分者，不予記點。」之規定，然
    依前開條文之內容以觀，所謂「已受吊扣或吊銷駕駛執照處分者，不予記點」者
    ，必須限於因同法第六十三條第一項各款所列應記違規點數之條款中，尚有應「
    受吊扣或吊銷駕駛執照處分」之情形者，而行為人同時違反「吊扣或吊銷駕駛執
    照」之處罰規定時，始有上述第六十三條第二項規定之適用（如汽車行駛於高速
    公路而不遵管制之規定者，同法第三十三條第一項有罰鍰之處罰規定，而駕駛人
    如有前述情形，因而致人受傷、重傷或死亡者，同法條第二項則有吊扣、吊銷駕
    駛執照之規定，此時該駕駛人如已受吊扣或吊銷駕駛執照之處分，即無須另行加
    以記點）。假若違反應記違規點數之法條，與違反應「受吊扣或吊銷駕駛執照處
    分」之法條，並不符合前述所指情形，則行為人受處罰時，應無道路交通管理處
    罰條例第六十三條第二項之適用，而可同時另記違規點數。
四、經查：
    （一）受處分人即異議人甲○○○並不否認有於前述時、地，駕駛小客車與被害
          人侯明坤所駕駛，後載其妻陳瑞芬之機車發生碰撞，並造成被害人侯明坤
          及陳瑞芬分別受有右膝挫傷及右大腿、右踝挫傷之傷害等事實，且有臺南
          市警察局南市警交字第Ｓ00000000號舉發違反道路交通管理事件
          通知單、臺南市警察局九十二年十一月二十六日南市警交字第０九二００
          四０八四四號函、九十二年十二月三十一日南市警交字第０九二０一０九
          三三三號函附之警詢筆錄、道路交通事故現場圖、道路交通事故調查報告
          表（一）、（二）及事故現場蒐證照片十九張等附卷可參。又被害人侯明
          坤及陳瑞芬二人因本件車禍，而分別受有如前所述等傷害，亦有邱外科醫
          院九十二年九月二十六日醫字第一０五三號診斷證明書兩份存卷可佐。
    （二）其次，詳細觀察本件卷附之警繪道路交通事故現場圖內容，可知受處分人
          即異議人甲○○○於本件車禍發生前，係駕駛小客車沿台南市○○路○段
          八十一巷，由西往東方向，行至該巷與永福路二段之交岔路口欲作右轉彎
          ；又參酌事故現場蒐證照片編號一、編號二等現場畫面，亦可發現該「永
          福路二段八十一巷」對於本件肇事地點之交岔路口而言，係屬支線道則應
          無疑問。基此，異議人駕駛小客車由支線道行經交岔路口時，依照前述道
          路交通安全規則第一百零二條第一項第二款前段之規定，本應暫停讓幹線
          道車先行，然異議人駕車進入本件交岔路口時，竟仍與幹線道來車發生行
          車上之衝突而肇事，顯見其確有支線道車未讓幹線道車先行之違規行為。
          另本件亦查無其他相關事證，足以證明被害人侯明坤騎機車行經肇事路口
          時，有嚴重超速或蛇行等異常駕駛行為，故異議人尚難僅以自己片面主觀
          之認知，而逕指被害人侯明坤有何極度異常之駕駛行為，以致其已全然無
          從加以避讓。
    （三）況本件經送台灣省台南區車輛行車事故鑑定委員會及臺灣省車輛行車事故
          覆議鑑定委員會分別鑑定結果，亦均持相同見解，亦有台灣省台南區車輛
          行車事故鑑定委員會九十三年三月二十六日南鑑字第九三００八三號函附
          之鑑定意見書及臺灣省車輛行車事故覆議鑑定委員會九十三年六月七日府
          覆議字第九三一０三六四號函各一份在卷可憑，此結果更加證明受處分人
          即異議人甲○○○駕車肇事時，確有支線道車未讓幹線道車之違規行為無
          疑。至被害人侯明坤騎機車行經無號誌之交岔路口，未減速慢行，未注意
          車前狀況等駕駛行為，亦係本件車禍發生之肇事次因等情，雖據前開台灣
          省台南區車輛行車事故鑑定委員會之鑑定意見書載明可證，然異議人之上
          述違規行為，既與被害人侯明坤之違規行為，併合而導致本件車禍之發生
          ，則被害人侯明坤之違規行為，或可當作雙方肇事責任分配之參考，但異
          議人業已觸犯之交通違規行為，則不能因此相抵而獲得解免。從而，異議
          人於前開時、地，駕駛小客車爭道行駛有支線道車不讓幹線道車先行，以
          及駕車違反道路交通安全規則第一百零二條第一項第二款前段「支線道車
          應讓幹線道車先行」之規定，以致肇事並造成被害人侯明坤、陳瑞芬二人
          分別受傷等違規事實，應均可認定。
    （四）至交通事故之被害人表示自願承擔受傷醫療等費用，其原因可能係被害人
          將可從所投保之保險公司受領傷害醫療等保險給付，或是被害人傷勢極其
          輕微而不願追究責任，或是被害人希望息事寧人而欲自行處理等不一而足
          ，然尚難僅以被害人表示自願承擔受傷醫療費用等情事，即貿然推斷被害
          人承認其有過失且應負較重之肇事責任。另如前述，被害人之駕駛行為縱
          然對於車禍之發生亦同時具有疏失或違規情事，然此並不當然影響他方駕
          駛人之違規責任，故受處分人即異議人甲○○○前開所辯：肇事後，被害
          人侯明坤、陳瑞芬夫婦當日再三聲明自願承擔受傷醫療費用，足見被害人
          侯明坤有因行駛機車不當而心虛之情形云云，經核尚然難為有理。又異議
          人雖另辯稱：案發地點之路口左側，於肇事當時設有路邊停車格，其上所
          停之車輛極易遮蔽駕駛人之視線，此實為肇事之原因，而不應歸責於異議
          人云云，然本件肇事路口西北側十公尺內之區域，縱然劃設有公用路邊停
          車格，且於本件車禍發生當時，該停車格上縱然亦停放有車輛而有擋住異
          議人左側視線之情形，則異議人駕車行至該交岔路口前時，更應注意將車
          暫停並仔細觀察及加強注意左方是否有幹線道來車正要通過路口，而如有
          幹線道車輛業已行近該交岔路口時，則異議人即應等到該幹線道車輛通過
          後，始起步右轉駛入幹線道，而非因左側停放車輛而有擋住部分視線之情
          形，即可全然不顧幹線道左右來車，而貿然進入交岔路口。況如前述，該
          路邊停車格之劃設，縱然位於交岔路口十公尺內，而有違反道路交通安全
          規則第一百十一條第一項第二款等相關規定之情形，又此公有公共設施之
          設置疏失或亦構成本件車禍發生之肇事因素之一，然此項公共設施之設置
          不當，與異議人之上述違規行為及被害人侯明坤之違規行為，亦係併合而
          導致本件車禍之發生，則異議人業已觸犯之交通違規行為，仍不能因此相
          抵而獲得解免。從而，足見異議人上述所辯內容，經核亦非可採。
    （五）末按，受處分人即異議人甲○○○前述駕駛汽車違反道路交通安全規則，
          因而肇事致人受傷之違規事實，其行為時間係九十二年九月二十六日，其
          行為後之九十三年七月一日，上開道路交通管理處罰條例第六十一條第三
          項業已修正變更，而異議人行為時之道路交通管理處罰條例第六十一條第
          三項係規定：「駕駛汽車違反道路交通安全規則，因而肇事致人受傷者，
          吊扣其駕駛執照三個月至六個月」；現時之同條項前段之規定，其法律效
          果則已修正為「記違規點數三點」，比較右述新舊法之規定內容，顯以新
          法之規定較有利於異議人。據此並參照前述「從新從輕」原則類推適用之
          說明，則異議人之上開駕駛汽車違反道路交通安全規則，因而肇事致人受
          傷之違規行為部分，應適用現行道路交通管理處罰條例第六十一條第三項
          前段之規定，始為妥當。此外，參酌前述說明，亦可發現原處分機關即交
          通部公路總局嘉義區監理所臺南監理站，就異議人上述「支線道車未讓幹
          線道車先行」之違規行為部分，僅因異議人同時違反修正前同條例第六十
          一條第三項之規定，而有吊扣駕駛執照之情形，即未予以記違規點數一點
          等情，經核於法亦尚有未洽。況異議人前述駕駛汽車違反道路交通安全規
          則，因而肇事致人受傷之違規行為，依修正後之同條項規定，係僅應處罰
          記違規點數三點，故異議人「支線道車未讓幹線道車先行」之違規行為部
          分，依法更應根據道路交通管理處罰條例第六十三條第一項第一款之規定
          記違規點數一點。因此，足見本件原裁決之二處分內容，確均有不當之處
          。
五、綜上所述，本件原裁決處分既有前述違誤之情形，故應由本院裁定將原處分均撤
    銷，然因受處分人即異議人甲○○○於前述時、地，爭道行駛有支線道車不讓幹
    線道車先行，以及駕駛汽車違反道路交通安全規則第一百零二條第一項第二款前
    段之規定，因而肇事致人受傷等違規事實既均可認定，則本院仍應根據道路交通
    管理處罰條例第四十五條第一項第九款、第六十三條第一項第一款及修正後之同
    條例第六十一條第三項等規定，並審酌異議人上述違規情節之輕重，另為異議人
    如主文第二項所示之諭知，以資適法。
六、據上論斷，應依道路交通案件處理辦法第二十條前段，裁定如主文。
中      華      民      國      九十三    年     七     月    二十三    日
                              臺灣臺南地方法院交通法庭
                                  法  官    陳  志  成
右正本證明與原本無異。
如不服本裁定應於送達後五日內向本院提出抗告狀。
                                  書記官    黃  瓊  蘭
中      華      民      國      九十三    年     七     月    二十三    日
